臺灣嘉義地方法院民事判決
111年度訴字第32號
原      告  林俊儀    住○○市○○區○○街000巷00弄00號                          四樓
被      告  林俊樑  

訴訟代理人  陳偉仁律師
複  代理人  葉昱慧律師
上列當事人間返還共有收益事件，本院於民國111年7月7日言詞
辯論終結，判決如下：
　　主　文
被告應給付原告新臺幣伍拾萬柒佰肆拾柒元。
訴訟費用由被告負擔。
　　事實及理由
一、原告主張：
㈠、兩造與訴外人林俊鵬、陳彩屏就被繼承人林士安之遺產分割
    於民國109年11月20日達成協議，並簽定和解書（下稱系爭
    和解書），其中和解書第3條約定：「附表一所示之遺產中(
    下稱系爭遺產)，包含現已出租及未來預計出租之土地全部
    管理收益，…4方均同意自110年1月1日起，依乙方（即原告
    ）、丙方(即林俊鵬)、丁方(即陳彩屏)、甲方(即被告)之順
    序，輪流負責管理一年。當年度之管理人應於次年1月1日前
    將所有收益領出，交接予次年度之管理人」等語。於簽訂系
    爭和解書前，被告一直管理系爭遺產，並將管理收益存在以
    被告名義設立之玉山銀行及郵局帳戶（下稱系爭郵局帳戶）
    中，該二個帳戶在兩造簽立系爭和解書時，其內餘額分別為
    14萬餘元、500,747元，嗣110年1月1日起開始由原告管理系
    爭遺產，被告依約定應交付存放於上開玉山銀行、郵局帳戶
    中之公款餘額予原告管理，然迄今被告仍未交付其中存放於
    郵局之公款500,747元（下稱系爭公款），致原告無法將公
    款交接給111年度之管理人，爰請求被告給付500,747元予原
    告。
㈡、並聲明：
　1.被告應返還共有收益500,747元。
　2.訴訟費用由被告負擔。　
二、被告則以：
㈠、系爭和解書沒有約定要被告將110年1月1日前之盈餘交出來，
    遺產分割協議時在場之繼承人亦無該項合意，原告請求被告
    交付500,747元無理由。又依系爭和解書第3條約定，原告應
    於111年1月1日起將系爭遺產管理權移交予丙方即林俊鵬，
    現管理人既為林俊鵬，原告請求被告返還公款，亦無理由。
    況依系爭和解書約定，管理人應收取租金支付公用水電費、
    祖厝維修費、祖先墳墓修繕費、共有土地除草費用等，管理
    人在管理期間只需將管理所得扣除上開支出後之餘額存放自
    己名義帳戶內，待一年後要交接給下一位管理人時，再將結
    餘存入系爭郵局帳戶即可，至系爭郵局帳戶內之公款則均用
    以支付水電費自動扣款，如此任何人均無權領走系爭郵局帳
    戶內之公款，倘再有大筆費用支出需用印章領取，再找被告
    用印，或自共有之400萬元定存基金支付即可，如此帳目才
    會清楚，原告實無向被告請求給付公款之理由。
㈡、並聲明：
  1.原告之訴駁回。
  2.訴訟費用由原告負擔。
三、本院得心證之理由：　　 
㈠、原告主張於110年1月1日前均係被告管理被繼承人林士安所遺
    之系爭遺產，並將管理所得收益均存放在以其名義開設之玉
    山銀行帳號：0000000000000、郵局帳號：00000000000000
    之帳戶中，嗣兩造與林俊鵬、陳彩屏於109年11月20日就被
    繼承人林士安之遺產分割達成協議，並簽定系爭和解書，其
    中和解書第3條定有：「附表一所示之遺產中(下稱系爭遺產
    )，包含現已出租及未來預計出租之土地全部管理收益，…4
    方均同意自110年1月1日起，依乙方（即原告）、丙方(即林
    俊鵬)、丁方(即陳彩屏)、甲方(即被告)之順序，輪流負責
    管理一年。當年度之管理人應於次年1月1日前將所有收益領
    出，交接予次年度之管理人」之約定。上開玉山銀行帳戶及
    郵局帳戶計至110年1月1日止，分別尚餘143,588元、500,74
    7元，原告並自110年1月1日起至110年12月31日止為系爭遺
    產之管理人等情，業據原告提出系爭和解書影本（見本院卷
    第9-14頁）、調解筆錄（見本院卷第15-18頁）、被告玉山
    銀行儲蓄存款簿影本（見本院卷第61-69頁）、被告郵政儲
    金薄影本（見本院卷第71-81頁）等件為憑，並為被告所不
    爭執，則上開事實堪信為真實。
㈡、原告主張兩造與林俊鵬、陳彩屏就被繼承人林士安之遺產協
    議分割時，所有繼承人均同意被告將郵局帳戶、玉山銀行帳
    戶內餘額交付給110年1月1日起管理系爭遺產之管理人即原
    告，然被告迄今尚有郵局帳戶內之500,747元未交付原告，
    爰請求被告返還該公款等語；被告則以不否認系爭郵局帳戶
    內計至110年1月1日止尚餘500,747元之公款，然被繼承人林
    士安之全體繼承人在簽立系爭和解書時並無要被告交付郵局
    帳戶內餘額之約定，且系爭和解書亦無此特約之記載，況現
    在系爭遺產管理人已非原告，原告請求被告給付系爭郵局帳
    戶內之公款，並無理由等語置辯。
㈢、經查，兩造均不否認在110年1月1日前，系爭遺產土地均由被
    告管理收取租金，並將結餘款分別存入被告設立於系爭郵局
    及土地銀行帳戶內之事實，而系爭和解書第3條既約定：「
    附表一所示之遺產中(下稱系爭遺產)，包含現已出租及未來
    預計出租之土地全部管理收益，…4方均同意自110年1月1日
    起，依乙方（即原告）、丙方(即林俊鵬)、丁方(即陳彩屏)
    、甲方(即被告)之順序，輪流負責管理一年。當年度之管理
    人應於次年1月1日前將所有收益領出，交接予次年度之管理
    人」等語，可見系爭遺產土地在110年1月1日以前係由被告
    管理收取租金，109年11月20日兩造及訴外人林俊鵬、陳彩
    屏簽訂和解書約定自110年1月1日起由原告、訴外人林俊鵬
    、陳彩屏、被告，依序輪流管理一年。按照和解書之精神觀
    之，和解書關於此項之約定，目的係在結束由被告長久以來
    一人單獨管理系爭遺產之狀態，而改由被繼承人林士安之繼
    承人輪流負責管理。系爭遺產既已達成由繼承人輪流管理之
    共識，則被告多年來單獨管理系爭遺產所有結餘，按理應交
    由第一任管理人保管，待第一任管理人任期屆滿，再將結餘
    款交由次一任管理人保管，依此依序輪流負責保管。何況，
    和解書既然約定：「當年度之管理人應於次年1月1日前將所
    有收益領出，交接予次年度之管理人。」，則在110年1月1
    日以前由被告管理收益之款項，交由第一任管理人即原告保
    管，亦屬理所當然。至於原告於管理期間之結餘款，於管理
    期間屆滿時再交由次任管理人保管管理即可，並不影響被告
    應先將其於110年1月1日以前管理結餘款交付原告保管之義
    務。故被告抗辯原告於111年1月11日提起本訴時，其管理期
    間已經屆滿，現應輪由訴外人林俊鵬管理，原告無權請求被
    告向其給付伊管理期間之結餘款云云，自不可採。
㈣、又證人即系爭和解書之見證人陳文彬律師到庭證稱：「……，
    寫和解書當下來說，就是林俊樑要將110 年1 月1 日之前他
    管理收益的錢領出來，當時的約定是要把所有的錢領出來交
    給第一任的管理人，而不是將存摺及印章交出來，因為存摺
    及印章也是林俊樑個人名義開的戶頭，所以他要把錢領出來
    交給下一任的管理人，我的印象中，在談和解過程中沒有提
    及到交付存摺及印章的事，也沒有約定說要繼續以林俊樑的
    存摺及印章作為管理收益的保管帳戶，當時並沒有提及到這
    些事宜，所以我個人的理解是要把錢領出來交給新一任的管
    理人。」；「（法官問：雙方是否達成共識，林俊樑需要將
    管理所剩的結餘款項提領出來交給第一任的管理人？）我的
    理解是這樣無誤。」等語。（見本院卷第113、118頁）核與
    原告上開所述相符，足證原告主張被告應將結餘款交付由其
    保管，應屬可採。
㈤、經查，被告將其於110年1月1日前管理之結餘款，分別存入以
    其名義設於玉山銀行及郵局之存款帳戶內。其中玉山銀行帳
    戶存款餘額為143,588元，其存摺及印章業經交付原告收受
    ，原告亦已動支該帳戶內之存款，此部分兩造均無異議。另
    郵局帳戶之存款餘額為500,747元，被告僅交付原告帳戶存
    摺，卻未交付印章予原告，致原告無法領取該筆存款而加以
    管理，因此，如前所述，被告自應將該筆存款取交原告收受
    保管甚明。
㈥、從而，原告依契約之法律關係，請求被告應給付500,747元之
    管理遺產結餘款，為有理由，應予准許。
㈦、又本件待證事實已臻明瞭，兩造其餘攻擊防禦方法及舉證，
    對判決之結果已不生影響，爰不一一詳為審酌，併此敘明。
㈧、訴訟費用負擔之依據：民事訴訟法第78條。　
中　　華　　民　　國　　111 　年　　7 　　月　　22　　日
                       民事第三庭法　官  曾文欣
以上正本係照原本作成。
如對本判決上訴須於判決送達後20日內向本院提出上訴狀（須按
對造人數提出繕本）。
如委任律師提起上訴者，應一併繳納上訴審裁判費。
中　　華　　民　　國　　111 　年　　7 　　月　　22　　日
                                 書記官　陳慶昀